【裁判字號】    87,重訴,218
【裁判日期】    890412
【裁判案由】    給付醫療費
【裁判全文】
臺灣彰化地方法院民事判決  八十七年度重訴字第二一八號
    原      告  甲○○
    訴訟代理人  陳茂倉律師
    被      告  乙○○
                丙○○
    右二人共同
    訴訟代理人  劉瑩玲律師  住台中市○區○○街一之一號
右當事人間請求給付醫療費事件，本院判決如左：
    主      文
原告之訴及假執行之聲請均駁回。
訴訟費用由原告負擔。
    事      實
甲、原告方面：
一、聲明：求為判決（一）被告等應共同給付原告新台幣（下同）捌佰肆拾參萬壹仟
    陸佰柒拾元，及自起訴狀繕本送達被告等之翌日起至清償日止，按年息百分之五
    計算之利息。（二）訴訟費用由被告等共同負擔。（三）原告願供擔保，請求准
    予宣告假執行。
二、陳述：
（一）被告乙○○、丙○○於七十九年九月一日與原告訂立「業務合作契約書」，於
      第一條約定：「甲方（被告等）所有之順安醫院大樓內之五樓新蓋部分擬供洗
      腎中心之用」，第四條約定：「 (二)乙方（即原告）選用洗腎之材料包括人
      工腎臟、血液迴路管、穿刺針等之清耗材料由乙方支付，第五條約定：「 (三
      )報酬比例分配；第一年至第五年中，甲方佔百分之九，乙方佔百分之九十一
      ，乙方並負擔甲方所有業務之執業所得稅三分之一，第六至第十年，甲方增加
      百分之一點，(四)洗腎中心之全部收入由甲方負責代收，‥洗腎中心現金收入
      於每月底結算之，於次月五日甲、乙雙方按第三項之分配率分配之，‥勞健保
      洗腎收入於勞健保局支付後，按勞健保局支付之款數，甲、乙雙方按第三項之
      分酬率分配之，百分之八十於五日內以現金支付之，另百分之二十為二個月期
      票支付之，不得以任何理由借故拖延之」，有兩造所訂立之「業務合作契約書
      」一件可證，被告等竟假借將來有應補繳之稅款，而違反前開約定擅自自八十
      五年元月份起至八十五年十月份止，於每月由健保局要發給原告之款數其中百
      分之九十醫療費應分配給付原告時，每月從中扣留二十萬元，扣留十個月合計
      扣留二百萬元，有扣款單九件、及被告於八十八年九月十日言詞辯論庭自認在
      卷均可稽。被告等又於八十七年一、二月份將原告經營洗腎中心報請中央健保
      局應負擔發給原告之醫療費八十七年一月份四百二十五萬九千九百元，八十七
      年二月份二百八十八萬六千四百元，合計七百一十四萬六千三百元其中依前開
      契約約定應分配給原告百分之九十為六百四十三萬一千六百七十元，被告等依
      前開契約約定應於健保局支付後五日內支付給原告之醫療費，被告等亦違反前
      開契約約定擅自扣留不發給原告，有中央健康保險局血液透析費用申請明細表
      二件可稽，及被告等委託劉瑩玲律師函復原告之函文中亦承認：「洗腎中心八
      十七年一、二月份之健保給付六百餘萬元，仍應予保留」，有該函一件可証。
      依兩造所訂立之「業務合作契約書」第五條第（四）項約定被告等應將勞健保
      洗腎收入於勞健保局支付後五日內支付原告，不得以任何理由借故拖延，「業
      務合作契約書」中並無約定被告等得假借補稅款而違約扣留應發給原告之系爭
      醫療費，且被告等二人合夥經營之「順安醫院」大樓及其基地應有部分各二分
      之一，均於八十六年六月十三日出賣與訴外人勝利發展股份有限公司一億餘元
      ，被告等自八十七年三月份起則違約無法提供順安醫院大樓內之五樓新蓋部分
      給原告經營洗腎中心，兩造間之業務合作契約已同意終止，如有應補繳稅款，
      仍由國稅局依兩造所訂立前開契約書約定核算兩造各負擔繳納三分之一，被告
      等即應履行契約給付上開應分配給原告之系爭醫療費合計八百四十三萬一千六
      百七十元給付原告。
（二）被告等空言主張自八十年度兩造間訂立「業務合作契約」，由原告在順安醫院
      大樓五樓經營洗腎中心後，原告所得高出被告所得八十四年三至十二月為三‧
      七二倍、八十五年為八‧○八倍、八十六年為十一‧○八倍、八十七年一、二
      月高出七‧○一倍，致被告等一再補繳稅款，在稅務尚未進行查核，及內部稅
      額結算前，無權請求返還云云。惟查勞工保險局函覆鈞院之函稱：「限於時間
      與經費無法將所有門診單輸入電腦建檔，而洗腎有住院者，其資料是以內科建
      檔，順安醫院上開期間洗腎中心每年給付金額，本局現有檔案，無法查得相關
      之資料」，勞工保險局並無函覆原告所得高出被告所得幾倍，被告空言濫行主
      張原告所得高出被告所得有幾倍，殊不足採，有勞工保險局函一件在卷可稽。
      且勞保局、及健保局每年給付原告洗腎中心之金額，均已先由被告等依兩造所
      訂立之「業務合作契約書」第五條第三項所約定分配取得百分之十給付金額，
      勞健保局發給原告洗腎中心之金額並無全部歸原告取得，因此勞健保局所發給
      原告之金額，不能作為計算兩造每年度請領勞健保給付之確實金額，更不是作
      為計算兩造每年度執業所得稅之依據。又國稅局每年核定所得稅額並非按勞健
      保局發給原告洗腎醫療費之全部金額；是按洗腎醫療費全部金額扣除必要費用
      ，因洗腎藥品、人工腎臟、血液迴路管、穿刺針費用昂貴，故洗腎醫療費全部
      金額必須扣除藥品材料費百分之三十五、及被告等依業務合作契約書第五條第
      三款分取百分之十所得，僅餘百分之五十五核課所得稅款，核課原告所得稅款
      之所得額並無高出被告數倍之情形，有被告等所提出每年國稅局綜合所得稅核
      定通知書在卷可稽。又被告等均於八十六年六月十三日將順安醫院大樓出賣，
      兩造「業務合作契約」於八十七年二月間終止，均為被告等所不爭執，兩造於
      八十七年三月底前每年三月間向稅捐稽征處申報全年全部執業所得稅時，兩造
      均依上開規定將所得額扣除必要費用之餘額，再依兩造所訂立「業務合作契約
      書」第五條（三）約定將餘額分為各三分之一，由兩造各自申報執業所得稅，
      每年如有應補繳稅款，仍由國稅局依兩造所訂立「業務合作契約書」第五條 (
      三）約定核算並通知兩造各應負擔補繳各三分之一稅款，有被告等所提出每年
      國稅局綜合所得稅核定通知書在卷可稽，原告均有依約定及通知補繳稅款，並
      無積欠稅款未繳，又兩造所訂立「業務合作契約書」並無記載原告須繳納被告
      等應繳納之稅款之約定，國稅局並無通知被告等應繳稅款由原告繳納之情形，
      兩造間並無贓稅未請，及並無內部稅額可結算情形，兩造所訂立之「業務合作
      契約書」第五條第四項有約定被告等應將勞健保洗腎收入於勞健保局支付後五
      日內支付原告，並無約定需要結算，被告等即應將違約所扣留應分配給原告之
      系爭醫療費合計八百四十三萬一千六百七十元返還原告。
（三）被告等空言濫行主張本件兩造之外部關係為三人合夥，在外部關係未清算前，
      原告不得為本案之請求云云。惟查兩造所訂立之「業務合作契約書」第一條約
      定：「甲方所有之順安醫院大樓內之五樓新蓋部分擬供洗腎中心之用」，該順
      安醫院係被告乙○○、丙○○二人合夥經營，契約書並無約定原告與被告等為
      合夥之法律關係，由被告自行提出之乙○○、丙○○合夥契約書、申請書、公
      證書、均證明合夥人僅被告乙○○、丙○○二人，並無記載原告參加其合夥。
      且被告乙○○、丙○○二人合夥經營之順安醫院大樓及其基地，均登記乙○○
      、丙○○二人共有，應有部分各二分之一，並無登記原告有共有權，有土地謄
      本、及建物謄本各一件均已呈案在卷可稽，足證原告並非合夥人。又被告於八
      十八年一月七日提出之答辯狀亦自認：「順安醫院即被告乙○○與丙○○二人
      ，伊二人為合夥人」。且被告等所委任之訴訟代理人劉瑩玲律師於八十七年四
      月十四日函復原告之函文中亦自認：「由前揭契約可知，順安醫院與甲○○醫
      師間只是聯合執業之關係，並非合夥，林醫師（即原告）給付一定比例之收入
      予甲方（即順安醫院）並負擔甲方執業所得稅款之三分之一，則係其使用順安
      醫院五樓之對價」，有劉瑩玲律師函一件已呈案在卷可證，另原告前以被告等
      所經營之合夥財產順安醫院大樓及其基地均已出售與訴外人勝利發展股份有限
      公司，合夥財產不足清償合夥之債務，原告僅對乙○○一人起訴請求給付醫療
      費，案經鈞院八十七年度重訴字第八七號，台灣高等法院台中分院八十七年度
      重上字第九八號民事判決認定僅乙○○、丙○○二人係合夥，尚有合夥財產足
      以清償債務，應以合夥或合夥人全體起訴或被訴，其當事人始為適格，而原告
      僅以乙○○一人為被告，當事人不適格，而駁回原告之訴，該有既判力之確定
      判決並無認定原告為合夥人，有民事判決一件已呈案在卷可稽，原告始另以本
      件被告乙○○、丙○○二人為合夥人全體被訴。被告等及其訴訟代理人劉瑩玲
      律師均明知原告並非合夥經營順安醫院之合夥人，竟共同行使提出偽造原告為
      合夥人之合夥契約書，及申請書各一件，濫行空言主張被告與原告之外部關係
      為三人合夥，在外部關係未清算前，原告不得為本案之請求，顯係以行使偽造
      合夥契約書之方法意圖侵占應給付原告之系爭醫療費合計八百四十三萬一千六
      百七十元，查被告等所提出之該合夥契約書及申請書各一件，其全部筆跡，及
      合夥人乙○○、丙○○、甲○○姓名之筆跡，均由同一人所寫、甲○○姓名並
      非原告甲○○所簽寫之筆跡，又無甲○○蓋章，顯係由被告等所偽造。被告等
      另行主張送彰化縣稅捐稽徵處之合夥契約書有蓋「甲○○」印章，惟為原告所
      否認，原告並無在合夥契約書上蓋章，假如在合夥契約書上有蓋「甲○○」印
      章，亦係被告所盜刻印章盜蓋，被告等於八十八年九月十九日所提出之民事陳
      報狀亦自認中區國稅局彰化分局卻以時日已久不知放置何處，因兩造間確實無
      合夥之事實與行為，又被告已自認每年向彰化縣稅捐稽征處申報所得稅時，原
      告及被告二人按「順安醫院」之收入分成各三分之一申報並繳稅，且自認被告
      二人內外科之醫療費由被告二人各自收入，原告洗腎之醫療費由被告分取百分
      之十，餘百分之九十由原告分得，足證原告與被告二人間並無合夥關係之存在
      ，如有合夥關係者，「順安醫院」之收入應合併由合夥申報所得稅，並由合夥
      繳納所得稅，兩造間之所得稅則不分成各三分之一申報並繳稅，且「順安醫院
      」之收入應全部歸合夥所有，不分歸原告及被告二人各人取得所有，且順安醫
      院樓房及其基地出賣價金一億餘元，如原告為合夥人，原告應分得三分之一價
      金，因原告並無分得三分之一即三千餘萬元，原告即非合夥人，被告等空言濫
      行主張本件兩造之外部關係為三人合夥，在外部關係未清算前，原告不得為本
      案之請求，殊不足採。
（四）據被告等於八十八年九月十日提出之辯論意旨狀主張原告不僅應自負洗腎中心
      之稅捐，並應負擔乙○○及丙○○二位醫師內外科收入之三分之一稅捐云云。
      茲將兩造每年各自按三分之一申報繳納稅款、及國稅局亦分為各三分之一通知
      兩造補繳稅款，與被告向原告詐取補稅款之金額，各分述如左；
    １、乙○○部分，據被告等所提出「乙○○繳交稅款明細表」自認自行申報繳納
        ，及繳納補稅款八十年度自繳八八、四四一元、補繳二一二、六三三元，八
        十一年度自繳一七七、六二三元，補繳一、○六二、五三四元，八十二年度
        自繳二、二四九、五五二元、補繳五五三元，八十三年度自繳四三八、五九
        一元、補繳六八二、三九○元，八十四年度自繳七六一、七一○元、補繳四
        二四、五四二元，八十五年度自繳六二○、九七八元，補繳四三一、四四九
        元，八十六年度自繳五九八、五八六元，補繳五○一、○八四元，全部自繳
        及補繳合計八、二五○、六六六元 (均包含乙○○及其家屬全家利息、股票
        營利、財產交易所得稅在內)，被告所主張原告應負擔其三分之一稅款則為
        二、七五○、二二二元，而依被告所提出「洗腎已補貼之稅額表」，及被告
        等之會計簽認單六件自認向原告收取補貼稅款八十一年度九三三、一○二元
        、及紅包一○○、○○○元，八十二年度二、○○○、○○○元，八十三年
        度三九○、四八五元，八十四年度五六七、五三三元，八十五年度四七○、
        六四八元，八十六年度三六一、九四五元，合計四、八二三、七一三元，較
        被告所主張原告應負擔乙○○稅款三分之一為二、七五○、二二二元，原告
        多負擔付給乙○○二、○七三、四九一元，原告保留此部分另案起訴請求返
        還。然被告所主張原告應自負洗腎中心之稅捐八十年度至八十六年度申報繳
        納計四、六四七、四一一元、補稅款計二、一八一、九二二元、合計六、八
        二九、三三三元，均由原告繳納完畢，並無積欠稅款未繳。
    ２、丙○○部分，據被告等所提出「丙○○繳交稅款明細表」自認自行申報繳納
        、及繳納補稅款八十年度計四○九、五四○元、八十一年度計一、五九七、
        四四二元、八十二年度計二、四九九、四五六元、八十三年度計一、三四二
        、八四九元、八十四年度計一、二八七、六二三元、八十五年度計一、一○
        八、○七四元、八十六年度計六五六，五五四元，合計八、九○一、五三八
        元（均包含丙○○及其家屬全家利息、股票營利、財產交易所得稅在內），
        被告所主張原告應負擔其三分之一稅款為二、九六七、一七九元，而依被告
        所提出「洗腎已補貼之稅額表」、及被告等之會計簽認單六件自認向原告收
        取補稅款八十一年度八七八、七三七元、及紅包二○○、○○○元、八十二
        年度二、○○○、○○○元，八十三年度四六八、三○三元、八十四年度五
        三八、四四四元，八十五年度四五八、○八五元，八十六年度三六一、九四
        五元，合計四、九○五、五一四元、較被告所主張原告應負擔丙○○稅款三
        分之一為二、九六七、一七九元，原告多負擔付給丙○○一、九三八、三三
        五元、原告保留此部分另案起訴請求返還。然被告所主張原告不僅應自負洗
        腎中心之稅捐八十年度至八十六年度申報繳納計四、六四七、四一一元、補
        稅款計二、一八一、九二二元、合計六、八二九、三三三元，均由原告繳納
        完畢，並無積欠稅款未繳。
（五）依據被告等所提出「乙○○繳交稅款明細表」、及「丙○○繳交稅款明細表」
      自認自八十年度起至八十六年度止乙○○申報繳稅及補稅款全部合計八、二五
      ○、六六六元、丙○○申報繳稅及補稅款全部合計八、九○一、五三八元 (均
      包括乙○○、丙○○及其家屬全家之利息、股票營利、財產交易所得稅均在內
      ），扣除依據被告等所提出自認之「洗腎已補貼之稅額表」二件、及被告等之
      會計簽認單六件所承認乙○○向原告收取補貼稅款全部合計四、八二三、七一
      三元、丙○○向原告收取補貼稅款全部合計四、九○五、五一四元、則七年間
      乙○○自費繳稅款僅三、四二六、九五三元、丙○○自費繳稅款僅三、九九六
      、○二四元，原告並無積欠被告等稅款債務。又依據被告等於八十八年九月十
      日提出之辯論意旨狀主張原告不僅應自負洗腎中心之稅捐，並應負擔乙○○及
      丙○○二位醫師內外科收入之三分之一稅捐，據被告等所主張計算自八十年度
      起至八十六年度止乙○○自認繳交稅款全部合計八、二五○、六六六元，原告
      應負擔其三分之一稅款為二、七五○、二二二元、乙○○自認向原告收取補貼
      稅款合計四、八二三、七一三元，原告已多負擔付給乙○○二、○七三、四九
      一元應退還給原告、丙○○自認繳交稅款全部合計八、九○一、五三八元、原
      告應負擔其三分之一稅款為二、九六七、一七九元、丙○○自認向原告收取補
      貼稅款合計四、九○五、五一四元、原告已多負擔付給丙○○一、九三八、三
      三五元應退還給原告，已於前項理由詳述，被告等尚應退還向原告所收補貼稅
      款給原告，竟再毫無證據濫行捏造原告另須負擔乙○○稅捐四、一四一、三六
      七元、及捏造原告另須負擔丙○○稅捐三、一四六、○七八元，而濫行主張以
      違約所扣留依「業務合作契約書」約定應分配給原告之系爭醫療費八百四十三
      萬一千六百七十元其中七百二十八萬七千四百四十五元抵銷、意圖七年間不但
      不繳分文稅款，且每月尚向原告分配取得勞健保局發給原告醫療費之百分之十
      ，另再意圖詐取所捏造合計七佰二十八萬七仟四佰四十五元不法利益，被告等
      顯係違約又違法。
（六）按「債權抵銷之要件有四：(一)當事人須互負同種標的之債務，(二)雙方之債
      務須均已至清償期，(三)須依債務性質及法律准許其抵銷，(四)須當事人未豫
      表示反對之意思。以上要件有一不備，不得主張抵銷」。「當事人雙方負有債
      務，為抵銷必須具備之要件。若一方並未對他方負有債務，根本上已無抵銷可
      言，其他要件可置不問」。「抵銷應以意思表示向他方為之，其性質為形成權
      之一種，為抵銷時既不須相對人之協助，亦無經法院裁判之必要，其意旨不外
      指對於雙方無爭執之債務而言，似不能適用於有爭執之債務」。最高法院四年
      度上字第三一六號、六年度上字第一一○六號、五十五年度台上字第二五五○
      號著有判決可稽。本件兩造所訂立之「業務合作契約書」第五條第三項約定乙
      方（即原告）負擔甲方（即順安醫院）所有業務之執業所得稅三分之一，而兩
      造每年均依上開約定各自向國稅局自行申報繳納「順安醫院」所有業務之執業
      所得稅各三分之一，並每年依國稅局所依據上開契約書約定核定補稅款各三分
      之一繳納完畢，兩造均無欠繳稅款，有財政部台灣省中區國稅局彰化縣分局八
      十八年四月三日中區國稅彰縣徵字第八八○○一○三七○號函一件在卷可稽。
      兩造所訂立之「業務合作契約書並無約定原告須繳納被告等應繳納之稅捐，且
      無約定原告須繳納「順安醫院」所有業務之執業所得稅三分之一以上或以外之
      稅捐，被告等所提出每年國稅局綜合所得稅核定通知書並無記載原告須繳納被
      告等應繳納之稅捐，被告等又無原告須繳納被告等應繳納之稅捐之證據或憑證
      ，則原告並無對被告等負有繳納被告等所繳納稅捐之債務，依上開最高法院判
      決意旨所示根本上已無抵銷可言，其他要件可置不問。被告等毫無證據及憑證
      所濫行捏造原告另須負擔被告等稅捐合計七佰二十八萬七仟四佰四十五元主張
      抵銷，原告已有表示反對之意思，且又為原告所否認及爭執，依上開最高法院
      判決意旨所示被告等不得主張抵銷，且抵銷不能適用於有爭執之債務。
（七）兩造所訂立之「業務合作契約書」第一條約定「甲方（即被告）所有之順安醫
      院大樓內之五樓新蓋部分擬供洗腎中心（即原告）之用」。第五條第三項約定
      「報酬比例為甲方（即被告）佔百分之十、乙方（即原告）佔百分之九十」，
      並無約定原告委任被告，且被告之訴訟代理人劉瑩玲律師於八十七年四月十四
      日函覆原告之函文中亦承認：「由前揭契約可知，順安醫院與甲○○醫師（即
      原告）間只是聯合執業之關係，並非合夥，林醫師給付一定比例之收入予甲方
      並負擔甲方執業所得稅款三分之一，則係其使用順安醫院五樓之對價﹂，被告
      既己承認兩造不但並非合夥關係，又無委任關係存在，有業務合作契約書、及
      劉瑩玲律師函各一件已呈案在卷可稽，又被告於八十六年六月十三日將所經營
      之順安醫院大樓及其基地出賣與訴外人勝利發展股份有限公司，被告自八十七
      年三月起就違約無法提供順安醫院之五樓給原告作洗腎中心之用、有土地謄本
      ，及建物謄本各一件已呈案在卷可稽，兩造間之業務合作契約亦已於八十七年
      二月二十八日終止，是為被告所不爭執，退一步言之，縱設兩造間有委任關係
      亦已於八十七年二月二十八日終止，且依民法第五百四十九條第一項規定；「
      當事人之任何一方得隨時終止委任契約」，原告亦表示依法終止委任契約，兩
      造間既無委任契約存在，被告竟濫行空言主張八十六年度及八十七年度尚未查
      定之稅額一、一四四、二二五元，依民法第五百四十六條第二項規定請求委任
      人提出相當擔保，藉故不返還以違約所扣留之系爭醫療費，殊為無理，且縱設
      被告請求提出相當擔保，應另行起訴請求，不得在本件提出請求，又按八十六
      年度及八十七年一、二月份如有未查定之稅額，仍由國稅局查定稅額，並依兩
      造所訂立之「業務合作契約書」第五條第三項約定由國稅局核定分為各三分之
      一通知兩造繳納，況且八十七年一、二月份健保局發給原告之醫療費全部遭被
      告違約扣留，原告迄未所得，被告並無權請求原告提出相當擔保，國稅局如有
      查定兩造應繳納之稅額，亦為被告依上開契約約定應繳納之稅額，被告即應將
      違反兩造所訂立「業務合作契約書﹂第五條第四項約定違約所扣留健保局要發
      給原告之系爭醫療費八百四十三萬一千六百七十元返還原告。
（八）綜上補充辯論理由及證據，原告之訴為有理由，被告等均為空言濫行主張抵銷
      ，於法無據，又違反兩造所訂立業務合作契約書之約定。
三、證據：提出業務合作契約書影本一件、劉瑩玲律師函影本一件、扣留補稅款單影
    本九件、費用申請明細表影本二件、收取補貼稅款紀錄表影本一件、簽認單影本
    四件、綜合所得稅核定通知書影本二件為證乙、被告方面：
一、聲明：求為判決（一）原告之訴駁回。（二）訴訟費用由原告負擔。（三）被告
    如受不利判決，願供擔保，請准免為假執行之宣告。
二、陳述：
（一）本件兩造之外部關係為三人合夥，在外部關係未清算前，原告已不得為本案之
      請求，何況，雙方應依內部關係再行結算：
    １、查原告甲○○於七十九年九月間與順安醫院（即被告乙○○與丙○○二人，
        伊二人為合夥人，被證一）簽定業務合作契約書，於該醫院五樓經營洗腎中
        心，雙方約定，洗腎中心之人員選用、設備購置及薪資、設備維護等費用皆
        由原告自行支付（請參原告所舉證一第三、四條），而原告則以順安醫院之
        名對外執業，並辦理勞、健保給付，其全部收入由順安醫院負責代收，如原
        告遇有醫療糾紛，雖以順安醫院之名對外賠償，然有關費用由原告全額負擔
        （第五條第（一）、（四）、第七條），而原告於「申報合夥」之第一年至
        第五年中，須將洗腎中心全部收入之9%支付甲方即順安醫院，並負擔甲方所
        有業務之執業所得稅之1/3，第六年至第十年，支付額度則提高1%成為10%，
        稅賦負擔仍然不變（第五條（三））。
    ２、由前揭業務合作契約可知，兩造內部乃聯合執業之關係，並非合夥。因原告
        使用順安醫院之場地、名義，並由順安醫院代辦勞健保：：等，故應支付洗
        腎中心全部收入之9或10%予順安醫院，此外，原告並同意「負擔順安醫院執
        業收入1/3之稅捐」此一合作條件。而所謂「順安醫院」係指該醫院合夥人
        乙○○及丙○○二位醫師（該二位醫師看診之項目只有內科與外科），換言
        之，契約中所指「乙方並負擔甲方所有業務之執業所得稅1/ 3」係指原告不
        僅應自負洗腎中心之稅捐外，並應負擔乙○○及丙○○二位醫師內、外科收
        入之1/3之稅捐，此為原告與順安醫院間就執業所得之內部約定，不容原告
        恣意否認。
    ３、查，原告與順安醫院內部間之稅賦負擔雖於前揭契約中有所約定，然因兩造
        同意對國稅局以三人合夥、損益均等之型態報稅（參業務合作契約第五條（
        三）及被證二），是伊三人對外所顯現者乃合夥之法律關係，而合夥後之順
        安醫院則已包含了三人看診之內、外科加洗腎中心，亦即內外科加洗腎中心
        之全部執業所得總和之1/3即為每人每年度對外之執業所得額度，三人依此
        向國稅局申報稅捐後，內部應再依業務合作契約結算，要屬無訛。
    ４、次查，國稅局就所得稅之查核，目前已完成八十五年度的部分，八十六年度
        之部分，被告乙○○已收到補稅五十餘萬元之通知，惟另一被告丙○○尚未
        收到，至於八十七年度則未開始申報（原告於八十七年一、二月份之健保給
        付係以順安醫院名義請領，故以順安醫院名義報稅），而被告二人還要補繳
        多少稅款？此皆屬未定之數。對國稅局而言，伊三人既屬合夥，合夥人之財
        產為公同共有，合夥財產不足清償合夥債務時，各合夥人應對不足之額負連
        帶責任，是縱三人間之合夥已因原告違反業務合作契約而告解散，惟三人間
        非待稅務查核完畢，其外部之合夥關係仍無法進行清算，是在三人清算完成
        前，原告尚不得提起本件請求。
（二）被告申報1/3之所得中本包含洗腎中心之收入，此部份稅捐本不應由被告負擔
      ，何況，原告收入驚人，此等金額累計加入被告所得後，使被告適用之所得稅
      率大幅提高，被告依業務合作契約結算稅款，並主張抵銷，實無不當：
    １、再查，本件兩造雖依三人合夥、損益均等之方式對外報稅，然其內部則應依
        業務合作契約再行結算，已如前述。然查，自八十年度起，被告依三人合夥
        、所得1/3之方式申報稅捐後，國稅局皆再查帳並提高執業所得之認定，其
        情形如附件一。亦即，八十年度之執業所得比伊三人自行申報之額度提高了
        0000000元【（0000000－000000）元×3人】、八十一年度提高00
        00000元【（0000000－0000000）元×3人】、八十二年度伊三人因依
        國稅局規定之純益率28%報稅，國稅局不再查帳，但該年度伊三人申報之執
        業收入為每人0000000元，三人合計高達00000000元，八十
        三年度則提高了0000000元【（000000－0000000）元×3人】，八十
        四年度提高0000000元【（0000000─0000000）元×3人】，八十五
        年度則提高了0000000元【（0000000─0000000）元×3人】，八十
        六年度提高0000000元【（0000000－00000  0）元×3人】，為此，
        被告兩人皆一再補繳稅款，伊二人於八十年度共繳稅八十餘萬元、八十一年
        度繳稅近三百十四萬元入合夥前之數倍、八十二年度已逾四百七十五萬元、
        八十三年度則近二百五十萬元，八十四及八十五年度則分別為二百四十七萬
        餘元及二百十六餘萬元（詳附件二），此等賦稅是原告加入合夥前之數倍。
    ２、按被告二人原所申報1/3之所得中，本包含洗腎中心之收入，而國稅局又大
        幅提高執業所得之認定，更增加了洗腎收入於告「執行業務所得」中所佔之
        比例，何況，原告之收入驚人，此由原告起訴主張其於八十七年度一、二月
        份，短短二個月內洗腎中心之健保給付金額高達七佰一十萬六仟三佰元，及
        健保局八十八年一月二十六日、健保中門字第八八○○三二一七號函，原告
        洗腎之健保給付每年皆近五仟萬元，即可知綦詳。然而國稅局認定順安醫院
        之執業收入中，有多少屬洗腎中心之所得，應全部由原告自行負擔？有多少
        屬內、外科之所得，應由原告負擔1/3，由被告二人負擔2/3，此本應加以計
        算，惟原告對被告二人結算之請求皆置之不理。
    ３、再者，原告亦自承本案有二百萬元之繳稅保留款，益顯雙方內部賦稅未清。
    ４、再者，被告二人已向國稅局繳清稅款（含申報時所繳及事後所繳），其中有
        屬原告應負擔之稅款，被告二人請求原告返還，並無不當，此一債權已屆清
        償期，且與本件同屬金錢債權，被告自得依法主張抵銷。就此，亦有最高法
        院六十七年台上字第一六四七號判例、七十二年台上字第六七六號及八十四
        年台上字第二六○八號判決：「被告對於原告起訴主張之請求，提出抵銷之
        抗辯，祇須其對於原告確有已備抵銷要件之債權即可，至原告對於被告所主
        張抵銷之債權曾有爭執，或被告已另案起訴請求，均不影響被告抵銷權之行
        使。」、「：：主張抵銷之對待債權，非不得由事實審法院調查確定其金額
        ，而以之抵銷。原審謂上訴人之損害賠償債權金額尚未確定，亦不得以之主
        張抵銷，亦有未合。」、「抵銷不以雙方之債權明確為要件，故損害賠償債
        權當事人間，雖於其成立或範圍有所爭執，非必俟判決確定後始得主張抵銷
        。」可稽。是原告所稱被告無權主抵銷云云，並無理由，應甚明確。
（三）原告稱被告二人向其騙取「補稅款」，且早已超收稅款云云，實悖於事實：
    １、依健保局八十八年一月二十六日健保中門字第八八○○三二一七號函可知：
        原告洗腎中心之營業額於85年度3至12月為被告內外科營業額總合之3.72倍
        ，85年度為被告之3.08倍，86年度為11.08倍，至於八十七年一、二月份則
        為被告之7.01倍。
    ２、由上述可知，原告洗腎中心之營業額為被告二人內外科總和之三至十一倍不
        等，是三人於年終時，依內、外科及洗腎中心收入總和之1/3向國稅局報稅
        ，對被告二人而言，該1/3中即有一大部分屬洗腎中心的收入，應由原告自
        行負擔，原告自陳於申報稅捐時曾拿出一部分款項予被告繳稅（至於原告主
        張之數額是否正確，詳後說明），即此之理。惟應加說明者：原告所交付被
        告二人屬八十一年度至八十三年度及八十五年度之稅款中，除八十一年度之
        稅款933102元（乙○○）及87873元（丙○○），係在八十四年間國稅局核
        定前揭三人補繳八十一年度之稅款時，由醫院之會計概略估算原告洗腎之所
        得及被告二人內外科之所得後，由原告所提出外；原告所稱之八十二、八十
        三及八十五三個年度之「補稅款」係在被告申報當年度所得稅時所交付，然
        嗣後國稅局通知兩造補繳前揭三個年度之稅款時（通常為二、三年後），被
        告二人之應補稅款中有一大部分屬原告洗腎之所得，然原告卻坐視不理，不
        願交付任何款項予被告，此有原告自行提出所謂之「簽認單」上，記載「83
        年（84年申報）」、「85年所得，86申報」可稽（另八十二年未補稅，八十
        四年度原告未交付稅款予被告）。因原告之訴訟代理人似不知原告交付被告
        稅款之時間係在申報當年度所得稅時，而非國稅局通知補稅時，故一再以「
        補稅款」稱之，且稱被告向原告「騙取」，特此說明。
    ３、至於原告主張被告乙○○及丙○○二人自八十一年度起至八十五年度止，各
        向其收取0000000元及0000000元之稅款，惟就被告二人留存
        之資料，被告等並未收到八十四年度各五六七五三三元及五三八四四四元之
        稅款，而原告所謂「簽認單」不過是試算草稿，並未有被告收到款項之簽名
        ，所謂「收取補貼稅款記錄表」乃其自行製作，關於八十四年度之部分，被
        告謹否認之。
    ４、再者，原告之洗腎所得甚為驚人，其每年之年收入在五千萬元左右，此外，
        原告之丈夫黃俊榮亦為婦產科醫生，收入亦甚豐，夫妻二人年收入合計近億
        元，如此高所得，繳納高稅款乃當然之理，原告不思其夫妻二人之收入為被
        告之幾倍，徒以其所付稅款已高出被告二人數倍，即不願給付洗腎中心應納
        稅款及依約負擔被告二人執業收入1/3之稅捐，原告所為並無理由，尚祈鈞
        院明鑒。
（四）被告丙○○主張抵銷之金額為三百一十四萬六千○七十八元（八十年度至八十
      五年度，未含八十六年度及八十七年度）：
    １、被告丙○○主張抵銷之金額為：八十五年度四十九萬○九百九十三元，八十
        四年度一百一十四萬二千四百二十八元，八十三年度七十六萬六千七百○五
        元，八十二年度一十七萬三千八百四十元，八十一年度三十二萬○一百九十
        三元，八十年度二十五萬一千九百一十九元，合計三百一十四萬六千○七十
        八元（被證三）。
    ２、其中八十、八十一年度，因無法算出內、外科執行業務之收入，故被告同意
        以該年度申報稅款時含內、外科及洗腎中心總收入之1/3為計算基礎；就此
        ，原告並未吃虧，應無爭議可言。
    ３、其次，原告於八十二年度各給付被告每人二百萬元之稅款，此係依醫院會計
        小姐之估算而來，會計小姐各依內、外科執業所得1/2「0000000元
        」及含洗腎中心執業所得之1/3「0000000元」計算稅金，依此，丙○○應繳納之稅款各為四九八六九八元及0000000元，二者差額為0
        000000元，故原告給付二佰萬元之稅款予丙○○，可見，該年度內、
        外科執業所得之1/2為「0000000元」應正確無訛（被證四）。
    ４、至於八十三年度內、外科之1/2所列金額為「八七四七四五」元，此亦有醫
        院會計小姐之估算草稿可稽（被證五），而原告於該年度給付被告之稅額與
        前揭被證五之差額相近，故被告以此為計算之基準，要屬無訛。
    ５、至於八十四、八十五二個年度之計算方式，被告已於被證三中仔細說明。
（五）被告乙○○主張抵銷之金額為0000000元（八十年度至八十六年度，未
      含八十七年度）：
    １、至於被告乙○○部分，其計算之基礎數字與丙○○同，而八十年至八十五年
        度之證據資料請參考  鈞院向國稅局函調之綜合所得稅核定通知書。
    ２、乙○○主張抵銷之金額為：八十五年度五四八八○一元、八十四年度000
        0000元、八十三年度七二九六九八元、八十二年度一○○七六七元、八
        十一年度二七九四二四元、八十年度則為二三八五二一元，合計00000
        00元（被證六）。
    ３、此外，被告乙○○又於日前收到國稅局諭令其補繳八十六年度綜合所得稅五
        十萬一千零八十四元之通知，而補稅之原因乃國稅局將順安醫院之執業收入
        由被告自行申報之二百八十九萬二千四百三十五元（全院之1/3），提高為
        四百二十六萬零一佰三十七元（全院之1/3），此有八十六年度綜合所得稅
        核定稅額繳款書及核定通知書乙份可稽（被證七）。依健保局八十八年一月
        二十六日、健保中門字第八八○○三二一七號函所示，原告八十六年度洗腎
        中心之健保給付金額為內外科二者合計之11.08倍，核其原因乃順安醫院之
        內、外科於八十六年五月至九月間因整修內部而暫停營業之故（洗腎中心仍
        照常營業），是國稅局所核定之執業收入，大多屬原告洗腎中心之所得，就
        此，應由原告自行負擔稅捐，斷無由被告乙○○負擔之理！
    ４、按乙○○在申報八十六年度之所得稅時，係依全院所得之1/3二百八十九萬
        二千四百三十五元申報所得，惟該二百八十九萬二千四百三十五元，已含有
        洗腎中心之收入，然原告置之不理，致被告乙○○不得不自行繳納稅款六十
        八萬四千四百四十八元（參被證七，扣繳稅額八萬五千九百九十八元，加自
        繳稅額五十九萬八千五百八十六元），加上國稅局諭知補繳之五十餘萬稅款
        ，被告於八十六年度共要繳納一百十八萬五千五百六十八元之所得稅（參被
        證七）。爰依被證六之計算原則，加以計算，得知前揭稅款中有一百十二萬
        一千一百五十八元應由原告負擔（被證八），此即八十六年度主張抵銷之金
        額。
    ５、職故，被告乙○○主張抵銷之金額合計為四百十四萬一千三百六十七元（被
        證六：三百零二萬零二百零九元＋被證八：一百十二萬一千一百五十八元）
        。
（六）被告並得民法第五百四十六條第二項之規定，請求原告就八十六年度（丙○○
      部分）及八十七年度（被告二人），尚未查定之稅額提供相當之擔保︰
    １、末查，雙方之業務合作契約為一混合契約，惟就順安醫院為原告辦理勞、健
        保給付並同意原告以順安醫院合夥人之名對外報稅乙節觀之，原告與順安醫
        院之原合夥人即被告二人間應有委任關係存在，被告二人並因此對外負擔屬
        於甲○○應負之稅捐，依民法第五百四十六條第二項「受任人因處理委任事
        務，負擔必要債務者，得請求委任人代其清償，未至清償期者，得請求委任
        人提出相當擔保」之規定觀之，被告二人除以前揭金額共七百二十八萬七千
        四百四十五元主張抵銷外，就八十六年度（丙○○一人）及八十七年度（被
        告二人）尚未查定之稅額，亦得依前揭規定，請求原告提出相當之擔保。而
        經被告二人以前揭金額主張抵銷，原告得請求之餘額不過一百一十四萬四千
        二百二十五元，惟依  鈞院向健保局函查之資料：八十六年及八十七二個年
        度洗腎中心之所得分別為內、外科之11.08倍及7.01倍，被告二人於八十六
        、八十七年度因原告之洗腎中心所應補繳之稅額恐不只二百萬元，就此，被
        告謹依前揭法條就抵銷後之  餘額主張保留，應屬有據。
    ２、至於原告辯稱雙方委任關係早已終止，被告不再依委任之相關規定主張權利
        云云，並無理由。蓋「終止」後向後發生效力，與「解除」不同，誠如本件
        業務合作契約亦已終止，亦基於已終止之契約提起本件訴訟。就此，原告之
        指摘實有誤會。
（七）附帶一提，國稅局接受原告每年按順安醫院（內、外科加洗腎中心）執行業務
      所得1/3向其報稅，所憑者即被證二之合夥契約書及申請書，而被證二係依雙
      方業務合作契約第五條（三）「申報合夥」而來，原告歷年來依三人合夥報稅
      ，卻又稱被告「濫行空言主張被告與原告之外部關係為三人合夥」，且主張被
      證二為偽造，對此，被告實有「有理說不清」之感嘆！
三、證據：提出執業所得明細表影本一紙、繳稅明細表影本二紙、契約書、申請書及
    公證書影本各乙份為證。
    理      由
一、原告起訴主張被告乙○○、丙○○於七十九年九月一日與原告訂立「業務合作契
    約書」，於第一條約定：「甲方（被告等）所有之順安醫院大樓內之五樓新蓋部
    分擬供洗腎中心之用」，第四條約定：「 (二)乙方（即原告）選用洗腎之材料
    包括人工腎臟、血液迴路管、穿刺針等之清耗材料由乙方支付，第五條約定：「
    (三)報酬比例分配；第一年至第五年中，甲方佔百分之九，乙方佔百分之九十一
    ，乙方並負擔甲方所有業務之執業所得稅三分之一，第六至第十年，甲方增加百
    分之一點，(四)洗腎中心之全部收入由甲方負責代收，‥洗腎中心現金收入於每
    月底結算之，於次月五日甲、乙雙方按第三項之分配率分配之，‥勞健保洗腎收
    入於勞健保局支付後，按勞健保局支付之款數，甲、乙雙方按第三項之分酬率分
    配之，百分之八十於五日內以現金支付之，另百分之二十為二個月期票支付之，
    不得以任何理由借故拖延之」，被告等竟假借將來有應補繳之稅款，而違反前開
    約定擅自自八十五年元月份起至八十五年十月份止，於每月由健保局要發給原告
    之款數其中百分之九十醫療費應分配給付原告時，每月從中扣留二十萬元，扣留
    十個月合計扣留二百萬元。被告等又於八十七年一、二月份將原告經營洗腎中心
    報請中央健保局應負擔發給原告之醫療費八十七年一月份四百二十五萬九千九百
    元，八十七年二月份二百八十八萬六千四百元，合計七百一十四萬六千三百元其
    中依前開契約約定應分配給原告百分之九十為六百四十三萬一千六百七十元，被
    告等依前開契約約定應於健保局支付後五日內支付給原告之醫療費，被告等亦違
    反前開契約約定擅自扣留不發給原告。依兩造所訂立之「業務合作契約書」第五
    條第（四）項約定被告等應將勞健保洗腎收入於勞健保局支付後五日內支付原告
    ，不得以任何理由借故拖延，「業務合作契約書」中並無約定被告等得假借補稅
    款而違約扣留應發給原告之系爭醫療費，且被告等二人合夥經營之「順安醫院」
    大樓及其基地應有部分各二分之一，均於八十六年六月十三日出賣與訴外人勝利
    發展股份有限公司一億餘元，被告等自八十七年三月份起則違約無法提供順安醫
    院大樓內之五樓新蓋部分給原告經營洗腎中心，兩造間之業務合作契約已同意終
    止，如有應補繳稅款，仍由國稅局依兩造所訂立前開契約書約定核算兩造各負擔
    繳納三分之一，被告等即應履行契約給付上開應分配給原告之系爭醫療費合計八
    百四十三萬一千六百七十元給付原告等語。被告則以兩造簽定業務合作契約書，
    於該醫院五樓經營洗腎中心，雙方約定，洗腎中心之人員選用、設備購置及薪資
    、設備維護等費用皆由原告自行支付，而原告則以順安醫院之名對外執業，並辦
    理勞、健保給付，其全部收入由順安醫院負責代收，如原告遇有醫療糾紛，雖以
    順安醫院之名對外賠償，然有關費用由原告全額負擔，而原告於「申報合夥」之
    第一年至第五年中，須將洗腎中心全部收入之9%支付甲方即順安醫院，並負擔甲
    方所有業務之執業所得稅之1/3，第六年至第十年，支付額度則提高1%成為10%，
    稅賦負擔仍然不變。由前揭業務合作契約可知，兩造內部乃聯合執業之關係，並
    非合夥。因原告使用順安醫院之場地、名義，並由順安醫院代辦勞健保：：等，
    故應支付洗腎中心全部收入之9或10%予順安醫院，此外，原告並同意「負擔順安
    醫院執業收入1/3之稅捐」此一合作條件。而所謂「順安醫院」係指該醫院合夥
    人乙○○及丙○○二位醫師（該二位醫師看診之項目只有內科與外科），換言之
    ，契約中所指「乙方並負擔甲方所有業務之執業所得稅1/ 3」係指原告不僅應自
    負洗腎中心之稅捐外，並應負擔乙○○及丙○○二位醫師內、外科收入之1/3之
    稅捐，此為原告與順安醫院間就執業所得之內部約定，不容原告恣意否認。原告
    與順安醫院內部間之稅賦負擔雖於前揭契約中有所約定，然因兩造同意對國稅局
    以三人合夥、損益均等之型態報稅，是伊三人對外所顯現者乃合夥之法律關係，
    而合夥後之順安醫院則已包含了三人看診之內、外科加洗腎中心，亦即內外科加
    洗腎中心之全部執業所得總和之1/3即為每人每年度對外之執業所得額度，三人
    依此向國稅局申報稅捐後，內部應再依業務合作契約結算，要屬無訛。國稅局就
    所得稅之查核，目前已完成八十五年度的部分，八十六年度之部分，被告乙○○
    已收到補稅五十餘萬元之通知，惟另一被告丙○○尚未收到，至於八十七年度則
    未開始申報（原告於八十七年一、二月份之健保給付係以順安醫院名義請領，故
    以順安醫院名義報稅），而被告二人還要補繳多少稅款？此皆屬未定之數。對國
    稅局而言，伊三人既屬合夥，合夥人之財產為公同共有，合夥財產不足清償合夥
    債務時，各合夥人應對不足之額負連帶責任，是縱三人間之合夥已因原告違反業
    務合作契約而告解散，惟三人間非待稅務查核完畢，其外部之合夥關係仍無法進
    行清算，是在三人清算完成前，原告尚不得提起本件請求。且被告申報1/3之所
    得中本包含洗腎中心之收入，此部份稅捐本不應由被告負擔，何況，原告收入驚
    人，此等金額累計加入被告所得後，使被告適用之所得稅率大幅提高，兩人皆一
    再補繳稅款，伊二人於八十年度共繳稅八十餘萬元、八十一年度繳稅近三百十四
    萬元入合夥前之數倍、八十二年度已逾四百七十五萬元、八十三年度則近二百五
    十萬元，八十四及八十五年度則分別為二百四十七萬餘元及二百十六餘萬元，被
    告二人已向國稅局繳清稅款（含申報時所繳及事後所繳），其中有屬原告應負擔
    之稅款，被告二人請求原告返還，並無不當，此一債權已屆清償期，且與本件同
    屬金錢債權，被告自得依法主張抵銷。另應加說明者：原告所交付被告二人屬八
    十一年度至八十三年度及八十五年度之稅款中，除八十一年度之稅款933102元（
    乙○○）及87873元（丙○○），係在八十四年間國稅局核定前揭三人補繳八十
    一年度之稅款時，由醫院之會計概略估算原告洗腎之所得及被告二人內外科之所
    得後，由原告所提出外；原告所稱之八十二、八十三及八十五三個年度之「補稅
    款」係在被告申報當年度所得稅時所交付，然嗣後國稅局通知兩造補繳前揭三個
    年度之稅款時（通常為二、三年後），被告二人之應補稅款中有一大部分屬原告
    洗腎之所得，然原告卻坐視不理，不願交付任何款項予被告，此有原告自行提出
    所謂之「簽認單」上，記載「83年（84年申報）」、「85年所得，86申報」可稽
    。至於原告主張被告乙○○及丙○○二人自八十一年度起至八十五年度止，各向
    其收取0000000元及0000000元之稅款，惟就被告二人留存之資料
    ，被告等並未收到八十四年度各五六七五三三元及五三八四四四元之稅款，而原
    告所謂「簽認單」不過是試算草稿，並未有被告收到款項之簽名，所謂「收取補
    貼稅款記錄表」乃其自行製作，關於八十四年度之部分，被告謹否認之。被告丙○○主張抵銷之金額為0000000元（八十年度至八十五年度，未含八十六
    年度及八十七年度），被告乙○○主張抵銷之金額為四百一十四萬一千三百六十
    七元（八十年度至八十六年度，未含八十七年度）。被告並得民法第五百四十六
    條第二項之規定，請求原告就八十六年度（丙○○部分）及八十七年度（被告二
    人），尚未查定之稅額提供相當之擔保等語置辯。
二、原告主張兩造於七十九年九月一日訂立「業務合作契約書」，被告等自八十五年
    元月份起至八十五年十月份止，於每月由健保局要發給原告之款數其中百分之九
    十醫療費應分配給付原告時，每月從中扣留二十萬元，扣留十個月合計扣留二百
    萬元，及被告等於八十七年一、二月份將原告經營洗腎中心報請中央健保局應負
    擔發給原告之醫療費八十七年一月份四百二十五萬九千九百元，八十七年二月份
    二百八十八萬六千四百元，合計七百一十四萬六千三百元扣留尚未發給原告，暨
    兩造間之業務合作契約已於八十七年二月二十八日終止之事實，業據被告等所不
    爭執，復有業務合作契約書一件、扣款單九件、中央健康保險局血液透析費用申
    請明細表二件、劉瑩玲律師函一件可證，堪認為真實。
三、至於原告主張兩造間所訂立之「業務合作契約書」第五條第四項有約定被告等應
    將勞健保洗腎收入於勞健保局支付後五日內支付原告，並無約定需要結算，被告
    等即應將違約所扣留應分配給原告之系爭醫療費合計八百四十三萬一千六百七十
    六元返還原告云云。被告則以由前揭業務合作契約可知，兩造內部乃聯合執業之
    關係，並非合夥。因原告使用順安醫院之場地、名義，並由順安醫院代辦勞健保
    ：：等，故應支付洗腎中心全部收入之9或10%予順安醫院，此外，原告並同意「
    負擔順安醫院執業收入1/3之稅捐」此一合作條件。而所謂「順安醫院」係指該
    醫院合夥人乙○○及丙○○二位醫師，換言之，契約中所指「乙方並負擔甲方所
    有業務之執業所得稅1/ 3」係指原告不僅應自負洗腎中心之稅捐外，並應負擔乙○○及丙○○二位醫師內、外科收入之1/3之稅捐，此為原告與順安醫院間就執
    業所得之內部約定，原告與順安醫院內部間之稅賦負擔雖於前揭契約中有所約定
    ，然因兩造同意對國稅局以三人合夥、損益均等之型態報稅，是伊三人對外所顯
    現者乃合夥之法律關係，而合夥後之順安醫院則已包含了三人看診之內、外科加
    洗腎中心，亦即內外科加洗腎中心之全部執業所得總和之1/3即為每人每年度對
    外之執業所得額度，三人依此向國稅局申報稅捐後，內部應再依業務合作契約結
    算等語。經查：
（一）解釋契約，故須探求當事人立約時之真意，不能拘泥於契約之文字，但契約文
      字業已表示當事人真意，無須別事探求者，即不得反捨契約文字而更為曲解。
      此最高法院十七年上字第一一一八號著有判例。
（二）依兩造訂立「業務合作契約書」第一條約定：「甲方（順安醫院）所有之順安
      醫院大樓內之五樓新蓋部分擬供洗腎中心之用。」；第三條約定：「人員選用
      及薪資。(一)由乙方選聘洗腎中心之工作人員、醫師及護士，其執照由甲方保管
      ，‧‧‧」。第四條約定：「洗腎中心之設施、運用維護及費用：(一)由乙方提
      供洗腎中心之設備‧‧‧乙方（即原告）選用洗腎之材料包括人工腎臟、血液
      迴路管、穿刺針等之清耗材料由乙方支付‧‧‧洗腎中心之水電費、檢驗費、
      電話費由乙方支付‧‧‧」。；第五條約定：「 (三)報酬比例分配；第一年
      至第五年中，甲方佔百分之九，乙方佔百分之九十一，乙方並負擔甲方所有業
      務之執業所得稅三分之一，第六至第十年，甲方增加百分之一點，(四)洗腎中
      心之全部收入由甲方負責代收，‥洗腎中心現金收入於每月底結算之，於次月
      五日甲、乙雙方按第三項之分配率分配之，‥勞健保洗腎收入於勞健保局支付
      後，按勞健保局支付之款數，甲、乙雙方按第三項之分酬率分配之，百分之八
      十於五日內以現金支付之，另百分之二十為二個月期票支付之，不得以任何理
      由借故拖延之」等語，有兩造所訂立之「業務合作契約書」一件附卷可證，兩
      造約定，洗腎中心之人員選用、設備購置及薪資、設備維護等費用皆由原告自
      行支付，而原告則以順安醫院之名對外執業，並辦理勞、健保給付，其全部收
      入由順安醫院負責代收，如原告遇有醫療糾紛，雖以順安醫院之名對外賠償，
      然有關費用由原告全額負擔（第五條第（一）、（四）、第七條），而原告於
      「申報合夥」之第一年至第五年中，須將洗腎中心全部收入之9%支付甲方即順
      安醫院，並負擔甲方所有業務之執業所得稅之1/3，第六年至第十年，支付額
      度則提高1%成為10%，稅賦負擔仍然不變。由該業務合作契約內容可知，兩造
      內部乃聯合執業之關係，並非合夥。因原告使用順安醫院之場地、名義，並由
      順安醫院代辦勞健保‧‧‧等，故原告應支付洗腎中心全部收入之9或10%予順
      安醫院，此外，原告並同意「負擔順安醫院執業收入1/3之稅捐」此一合作條
      件。而訂立「業務合作契約書」當時所謂「順安醫院」係指該醫院合夥人乙○○及丙○○二位醫師（該二位醫師看診之項目只有內科與外科），此有合夥契
      約書在卷可稽，復為兩造所不爭執。換言之，契約中所指「乙方並負擔甲方所
      有業務之執業所得稅1/ 3」，係指原告不僅應自負洗腎中心之稅捐外，並應負
      擔被告乙○○及丙○○二位醫師內、外科收入之1/3之稅捐。且因順安醫院為
      非營利事業單位，不能為報稅之主體，必須將其收入、盈餘依合夥比例分配給
      合夥之醫生，由醫生個人以執行業務所得之項目，申報個人綜合所得稅。因此
      兩造同意對國稅局以三人合夥、損益均等之型態報稅，是兩造對外所顯現者乃
      合夥之法律關係，而合夥後之順安醫院則已包含了三人看診之內、外科加洗腎
      中心，亦即內外科加洗腎中心之全部執業所得總和之1/3即為每人每年度對外
      之執業所得額度，兩造依此向國稅局申報稅捐後，內部應再依業務合作契約結
      算，要屬無訛。
（三）次查，國稅局就所得稅之查核，依被告提出之補稅資料，目前已完成八十五年
      度的部分，八十六年度之部分，被告乙○○已收到補稅五十餘萬元之通知，惟
      另一被告丙○○尚未收到，至於八十七年度則未開始申報（原告於八十七年一
      、二月份之健保給付係以順安醫院名義請領，故以順安醫院名義報稅），而被
      告二人還要補繳多少稅款？此皆屬未定之數。對國稅局而言，兩造既屬合夥，
      合夥人之財產為公同共有，合夥財產不足清償合夥債務時，各合夥人應對不足
      之額負連帶責任，是兩造間之合夥縱認業務合作契約已於八十七年二月二十八
      日終止而告解散，惟渠等非待稅務查核完畢，其外部之合夥關係仍無法進行清
      算，且被告二人於八十年度至八十六年度所繳納之所得稅部分及補繳部分，均
      包含被告二人及其等家屬全家利息、股票營利、財產交易所得稅在內，兩造內
      部應再依業務合作契約結算，因此，在兩造清算完成前，原告尚不得提起本件
      請求。
四、綜上所述，本件在兩造清算完成前，原告尚不得提起本件請求，被告抗辯本件兩
    造之外部關係為三人合夥，在外部關係未清算前，原告已不得為本案之請求，何
    況，雙方應依內部關係再行結算等語，堪予採信。兩造間既未完成清算，從而原
    告以契約關係業已終止，進而請求被告共同給付醫療費八百四十三萬一千六百七
    十元及法定遲延利息，即無理由，應予駁回，其假執行之聲請亦失所依據，併予
    駁回。
五、本件判決之基礎已臻明確，兩造其餘攻擊防禦方法，並不影響本判決之結果，自
    毋庸一一論述，併此敘明。
據上論結：原告之訴為無理由，並依民事訴訟法第七十八條，判決如主文。
中      華      民      國    八十九    年      四      月    十二      日
                              臺灣彰化地方法院民事第二庭
~B法      官  李水源
右為正本係照原本作成。
如對本判決上訴，應於判決送達後二十日內向本院提出上訴狀。
~B法院書記官  黃義明
中      華      民      國    八十九    年      四      月    十五      日


司法院資訊處製作；財團法人民間司法改革基金會備份。
